【裁判字號】    95,易緝,173
【裁判日期】    951122
【裁判案由】    詐欺等
【裁判全文】
臺灣臺北地方法院刑事判決             95年度易緝字第173號
公  訴  人  臺灣臺北地方法院檢察署檢察官
被      告  甲○○
選任辯護人  賴玉山律師
            洪瑞悅律師
上列被告因詐欺等案件，經檢察官提起公訴（87年度偵緝字第
583號），本院判決如下：
    主  文
甲○○連續意圖為自己不法之所有，而侵占對於業務上所持有之
物，處有期徒刑壹年肆月。又連續意圖為自己不法之所有，以詐
術使人將本人之物交付，處有期徒刑捌月。應執行有期徒刑壹年
拾月。
    事  實
一甲○○為康和綜合證券股份有限公司忠孝分公司（下稱康和證
  券）之助理營業員，雖無營業員執照，惟實際上於民國八十六
  年間接受客戶乙○○及丙○○之委託進行股票買賣交易，仍為
  從事業務之人，其基於意圖為自己不法所有之概括犯意，於八
  十六年七月二十九日至十月六日期間，利用乙○○與丙○○於
  康和證券開立證券帳戶（乙○○之帳號為00000000000 ，丙○○之帳號為00000000000） ，受託進行股票交易而持有二人活
  期儲蓄存款存摺與蓋妥印文之取款條，與乙○○不願使對帳單
  郵寄至家中，而委其代收，且二人均不諳股票操作手續與流程
  之機會，連續擅自使用乙○○前述證券帳戶為自己進行股票買
  賣交易，盜賣乙○○前述證券帳戶中之中華開發工業銀行股份
  有限公司股票（下稱中華開發股票）十張、聯華電子股份有限
  公司股票（下稱聯電股票）十張、日月光半導體製造股份有限
  公司股票（下稱日月光股票）二十張而予以侵占入己；且為取
  得前述盜賣所得，先後二次向乙○○謊稱因員工作業疏失，誤
  將應轉予其他客戶之款項匯入乙○○之第一商業銀行活期儲蓄
  存款帳戶（帳號：00000000000） ，要求其返還，使乙○○陷
  於錯誤，誤信確有入帳錯誤之事實，分別於八十六年八月二十
  三日轉帳三十一萬六千一百七十六元至甲○○之慶豐商業銀行
  活期儲蓄存款帳戶（帳號：00000000000000），八十六年九月
  六日轉帳一百四十二萬三千六百七十三元至甲○○之人頭戶高
  群瑛之慶豐商業銀行活期儲蓄存款帳戶（帳號：000000000000
  00）內，甲○○合計詐得一百七十三萬九千八百四十九元。又
  於前述期間擅自使用丙○○之第一商業銀行活期儲蓄存款帳戶
  （帳號：00000000000） 為自己進行股票交易，盜賣丙○○前
  述證券帳戶中之源興科技股份有限公司股票（下稱源興股票）
  五張、神達電腦股份有限公司股票（下稱神達股票）五張而予
  以侵占入己；且為取得前述盜賣所得，以同一理由向丙○○虛
  構入賬錯誤之事實，致丙○○陷於錯誤，誤信甲○○所言為真
  ，而於八十六年八月二十一日轉帳十九萬七千七百九十八元至
  甲○○之人頭戶梁碧珠之慶豐商業銀行活期儲蓄存款帳戶（帳
  號：00000000000000）內，使其詐得前述金額，並使丙○○因
  甲○○之交易行為損失八萬三千五百十九元。甲○○另基於意
  圖為自己不法所有之概括犯意，於八十六年九月間分別向乙○○及丙○○捏造員工將其他客戶股票之賣出張數輸入時發生錯
  誤，必須償還客戶九張臺灣積體電路製造股份有限公司股票（
  下稱臺積電股票）等情，欲向乙○○借用七張，向丙○○借用
  二張，使二人陷於錯誤，誤信確有前述電腦輸入錯誤及甲○○
  將返還前述股票之事實，而如數出借，嗣二人因甲○○並未返
  還股票而向康和證券查詢後，始悉上情。
二案經乙○○及丙○○訴請臺灣臺北地方法院檢察署檢察官偵查
  起訴。
    理  由
一程序事項：被告以外之人於審判外之言詞或書面陳述，除法律
  有規定者外，不得作為證據，刑事訴訟法第一百五十九條第一
  項固有明文；惟被告以外之人於審判外之陳述，雖不符同法第
  一百五十九條之一至之四規定，而經當事人於審判程序同意作
  為證據，法院審酌該言詞陳述或書面陳述作成時之情況，認為
  適當者，亦得為證據。又當事人、代理人或辯護人於法院調查
  證據時，知有第一百五十九條第一項不得為證據之情形，而未
  於言詞辯論終結前聲明異議者，視為有前項之同意，同法第一
  百五十九條之五亦定有明文。本件公訴人、被告及辯護人於本
  院準備程序及審判程序中對於本案相關證人於偵查中之證述暨
  其他相關具傳聞性質之證據資料之證據能力，均表示沒有爭執
  ，且迄於言詞辯論終結前亦未聲明異議。本院審酌本案證人之
  陳述及證據資料作成時之情況，核無違法取證或其他瑕疵，認
  為以之作為證據為適當，前述證人於審判外之陳述及相關證據
  資料，自得做為證據。
二認定事實所憑之證據及理由：事實欄所載犯罪事實，除據被告
  甲○○於本院九十五年十月十八日審理時之自白外，並有臺灣
  證券交易所股份有限公司（下稱證交所）八十七年五月十八日
  臺證（八七）稽字第一二五七七號函（八十八年易字第一三六
  五號卷一第三六頁）、名片、委託書、第一商業銀行匯款通知
  單、乙○○與丙○○之康和證券買賣有價證券對帳單、前述帳
  號活期儲蓄存款及證券存摺及內頁影本，被告親書之侵占及詐
  欺明細、同意書影本等，被告慶豐商業銀行帳號存摺影本，慶
  豐商業銀行八十八年九月四日（八八）慶銀儲字第二○九號函
  及所附資料，八十八年十一月三日（八八）慶銀儲字第二四三
  號函及所附資料，八十九年二月二十二日一東臺北三十一號函
  及所附資料，康和證券八十八年十月十四日康忠（八八）字第
  一○○三號函及所附資料，八十八年十月二十八日康忠（八八
  ）字第一○○四號函及所附資料等附卷可參，且與證人即被害
  人乙○○、丙○○及證人即康和證券主管鄧序鵬、胡國剛，證
  人高群瑛等於偵訊與本院審理時之證述均相符，已足擔保被告
  自白之真實性。
三論罪科刑之依據
(一)新舊法比較：被告行為後，刑法已於九十四年二月二日修正公
  布，並於九十五年七月一日施行，修正後第二條第一項規定：
  「行為後法律有變更者，適用行為時之法律。但行為後之法律
  有利於行為人者，適用最有利於行為人之法律。」此項修正乃
  為符合刑法第一條罪刑法定主義之要求，貫徹法律禁止溯及既
  往原則，屬規範行為後法律變更所生新舊法律比較適用之準據
  法，無比較新舊法之問題，應逕適用修正後刑法第二條決定新
  舊法之適用，先予敘明。又關於刑法修正後之新舊法比較，應
  就罪刑有關之一切情形，綜其全部罪刑之結果而為比較，最高
  法院九十五年五月二十三日著有九十五年度第八次刑庭會議決
  議可參。
(1)罰金刑：修正前刑法分則編有關罰金刑之貨幣單位為銀元，且
  依刑法分則編應處罰金者，應適用罰金罰鍰提高標準條例第一
  條、第四條之規定，亦即應按各該具體條文制定或修正之時間
  先後，定其提高之倍數。刑法修正後，刑法施行法增訂第一之
  一條，於九十五年六月十四日經總統公布，並自同年七月一日
  起施行，該條規定：「中華民國九十四年一月七日（註：立法
  院通過修正案之時間）刑法修正施行後，刑法分則編所定罰金
  之貨幣單位為新臺幣。九十四年一月七日刑法修正時，刑法分
  則編未修正之條文定有罰金者，自九十四年一月七日刑法修正
  施行後，就其所定數額提高為三十倍。但七十二年六月二十六
  日至九十四年一月七日新增或修正之條文，就其所定數額提高
  為三倍」。亦即自九十五年七月一日起，刑法分則編所定罰金
  之貨幣單位，由原來之銀元改為新臺幣，且九十四年一月七日
  刑法修正時，刑法分則編未修正之條文定有罰金者，自九十五
  年七月一日起，有關罰金之數額提高為三十倍。本件被告所犯
  刑法第三百三十九條第一項、第三百三十六條第二項之罪，該
  二罪有罰金刑之處罰，且自二十四年七月一日公布施行後即未
  再修正，依增訂刑法施行法第一之一條之規定，其罰金以新臺
  幣為單位，數額應提高三十倍。此與修正前之罰金以銀元為單
  位，適用罰金罰鍰提高標準條例之結果應提高十倍者，對被告
  而言並無不利（新臺幣與銀元之比例為一比三，換算結果亦為
  三十倍）。
(2)連續犯與牽連犯：刑法修正後，刪除第五十六條連續犯及第五
  十五條關於牽連犯之規定，此刪除雖非犯罪構成要件之變更，
  但顯已影響行為人刑罰之法律效果，自屬法律有變更，經比較
  新、舊法結果，舊法第五十六條連續犯及第五十五條牽連犯之
  規定乃將被告之數行為以一罪論，較有利被告。
(3)應執行刑：修正前刑法第五十一條第五款規定，數罪併罰，分
  別宣告多數有期徒刑者，於各刑中之最長期以上，各刑合併之
  刑期以下，定其刑期。但不得逾二十年。修正後刑法同條款則
  將定應執行刑之上限提高為三十年，以舊法較有利被告。
(4)綜合上述各條文修正前後之比較，以被告行為時之法律較有利
  於行為人，自應適用修正前刑法之相關規定予以論處。
(二)論罪
(1)核被告盜賣乙○○及丙○○股票之行為，係犯第三百三十六條
  第二項業務侵占罪，其為取得出售股票所得而詐騙乙○○轉帳
  之行為則犯刑法第三百三十九條第一項詐欺取財罪。其前述多
  次詐欺及侵占犯行，均時間緊接，方法相同，分別觸犯構成要
  件相同之罪名，顯是基於概括犯意反覆而為，應各依連續犯之
  規定以一罪論，並依法加重其刑，且其為取得業務侵占所得而
  為詐欺取財犯行，二罪間有方法目的之牽連關係，應從較重之
  連續業務侵占罪論處。又起訴書引用之犯罪法條僅係公訴人主
  張被告觸犯何項罪名之意見法院審判之參考，法院審判時於同
  一基本事實之範圍內，並不受起訴法條之拘束，亦即法院在不
  妨礙起訴基本社會事實同一之範圍內，得自由認定事實，變更
  檢察官所引應適用之法條，最高法院著有八十七年臺非字第四
  ○七號判決可參。本件被告既構成業務侵占罪已詳述於前，公
  訴人所引罪名，即有未洽，惟因其基本事實關係同一，起訴法
  條應予變更。
(2)被告另虛構入帳錯誤欲借用股票之事實而詐得乙○○及丙○○
  股票之行為，係犯第三百三十九條第一項詐欺取財罪，其前述
  多次詐欺犯行，均時間緊接，方法相同，觸犯構成要件相同之
  罪名，顯是基於概括犯意反覆而為，亦依連續犯之規定以一罪
  論，依法加重其刑。
(3)被告前述業務侵占行為與詐欺取財（虛構入帳錯誤欲借用股票
  部分）二犯行之犯意各別，罪名不同，行為有異，應分論併罰
  之。
(三)本院審酌被告雖坦承犯行，惟其侵占所得之股票，依其出售時
  之市價計算高達數百萬元，因詐欺取得之款項，合計亦有二百
  多萬元之多，被害人損失重大，且至今未與被害人和解等一切
  情狀，量處如主文所示之刑，並定其應執行之刑。
四適用之法條：刑事訴訟法第二百九十九條第一項前段、第三百
  條，刑法第二條第一項前段，修正前刑法第五十六條、第三百
  三十九條第一項、第三百三十六條第二項、第五十五條前段、
  第五十一條第五款，罰金罰鍰提高標準條例第一條前段。
本案經檢察官熊南彰到庭執行職務
中    華    民    國    95    年    11    月    22    日
                  刑事第十五庭  審判長法  官  廖紋妤
                                      法  官  楊台清
                                      法  官  邱蓮華
上正本證明與原本無異。
如不服本判決，應於判決送達後10日內，向本院提出上訴狀。
                                      書記官  王黎輝
中    華    民    國    95    年    11    月    29    日
附錄論罪科刑法條
刑法第339條第1項
意圖為自己或第三人不法之所有，以詐術使人將本人之物交付者
，處五年以下有期徒刑、拘役或科或併科一千元以下罰金。
刑法第336條第2項
對於業務上所持有之物，犯前條第一項之罪者，處六月以上五年
以下有期徒刑，得併科三千元以下罰金。


司法院資訊處製作；財團法人民間司法改革基金會備份。
